臺灣臺北地方法院民事裁定
108年度陸許字第2號
聲  請  人  江西賽維LDK太陽能高科技有限公司
                      設大陸地區江西省余市○○區○○○道0000號
法定代理人  李禕秋
代  理  人  陳祖祥律師
關  係  人  聯合再生能源股份有限公司

法定代理人  洪傳獻  
代  理  人  陳鵬光律師
            江嘉瑜律師
關  係  人  臺灣茂矽電子股份有限公司

法定代理人  唐亦仙  
代  理  人  黃福雄律師
            王吟吏律師
            陳政熙律師
上列當事人間裁定認可事件本院裁定如下：
    主  文
聲請駁回。
    理  由
甲、程序部分：查聲請人江西賽維LDK太陽能高科技有限公司(下
    稱江西賽維公司)於聲請時之法定代理人原為甘胜泉，嗣於
    西元2020年9月21日變更為李禕秋，並由其具狀聲明承受本
    件聲請，於法尚無不合，應予准許。
乙、實體部分：
一、聲請意旨略以：
  ㈠設立於大陸地區之江西賽維LDK太陽能高科技有限公司(下稱
    江西賽維公司)於民國107年1月10日經大陸地區江西省新余
    市中級人民法院以(2015)余破字第4-21號民事裁定書裁定重
    整計畫，並已於107年1月12日生效確定，有(2018)贛余天證
    台字第11號、12號公證書，並經財團法人海峽交流基金會之
    文書驗證在案，應可確定。
  ㈡大陸地區最高人民法院於西元2015年6月30日就涉及台灣地區
    法院民事判決及仲裁裁決事件，發布之最高人民法院關於認
    可和執行台灣地區法院民事判決規定第1條「台灣地區法院
    民事判決的當事人可以根據本規定，作為申請人向人民法院
    申請認可和執行台灣地區有關法院民事判決」、第2條「本
    規定所稱台灣地區法院民事判決，包括台灣地區法院作出的
    生效民事判決、裁定、和解筆錄、調解筆錄、支付命令等」
    ，而江蘇省南京市中級人民法院亦於西元2015年作成(2015)
    甯商外初字第7號裁定書認可台灣新北地方法院簡易庭2013
    年度司票字第500號民事裁定書，足見大陸未就裁定屬訴訟
    或非訟予以區別對待，即便是依非訟程序所作之裁定亦可受
    大陸地區法院之認可，因此縱使目前並無大陸地區法院就台
    灣地區法院之重整裁定或選任管理人之裁定予以認可之案例
    ，但縱使於國際間所適用之「互惠原則」之要件，亦非要求
    外國仲裁判斷地國必須曾經先對他國之仲裁判斷予以承認，
    他國法院始得承認，所謂司法上之相互承認，只要客觀上可
    以期待將來承認他國之判斷，即可認為有相互之承認，如該
    外國未明示拒絕承認我國判斷之效力，即應儘量從寬及主動
    立於互惠觀點，承認該國判斷之效力，有最高法院75年台抗
    字第335號、93年台上字第1943號參照。
  ㈢況實務上亦曾認可大陸地區法院作成之破產重整計畫之裁定(
    台灣台北地方法院99年度聲字第458號民事裁定，就大陸地
    區江蘇省常熟市人民法院於西元2010年3月31日作成之(2009
    )熟破字第1號民事裁定予以認可)，因此，依上開規定及大
    陸司法實務裁判，不僅曾就大陸地區重整計畫之裁定予以認
    可，且可預期關於台灣地區法院之重整裁定或選任重整管理
    人之裁定亦預期可獲大陸地區法院之認可，基於平等互惠原
    則聲請，應予准許。
　㈣為此，聲請就大陸地區江西省新余市中級人民法院於西元201
    8年1月10日以(2015)余破字第4-21號民事裁定書認可。
二、關係人台灣茂矽電子股份有限公司(下稱茂矽公司)陳述意旨
    略以：
　㈠關係人茂矽公司與聲請人江西賽維公司前因矽晶片長期供應
    契約履行發生爭議，江西賽維公司依契約約定提交香港國際
    仲裁中心仲裁，經仲裁庭審理後作成江西賽維公司應給付茂
    矽公司美金12,243,451.3元之仲裁判斷，並經台灣新竹地方
    法院以104年度仲許字第3號確定裁定准予承認，茂矽公司以
    該確定裁定為執行名義，對江西賽維公司之財產為強制執行
    (台灣新竹地方法院105年度司執字第2748號)，經執行法院
    核發移轉命令，茂矽公司嗣後又為第二次強制執行(台灣新
    竹地方法院105年度司執字第12895號)，惟第三人聲明異議
    後起訴(台灣苗栗地方法院105年度訴字第144號)，目前尚未
    判決。
　㈡而江西賽維公司於執行程序中先向台灣新竹地方法院就大陸
    地區江西省新余市中級人民法院以(2015)余破字第4-1號民
    事裁定書聲請裁定認可，經台灣新竹地方法院以105年度陸
    許字第1號裁定駁回，經江西賽維公司不服提起抗告後，雖
    經台灣新竹地方法院以105年度抗字第36號予以廢棄，並認
    可大陸地區上開裁定，但旋經台灣高等法院以105年度非抗
    字第117號廢棄上開認可之裁定，並發回由台灣新竹地方法
    院更為審理中(案列台灣新竹地方法院106年度抗更(一)字第
    2號)。
　㈢姑不論大陸破產法對於破產與重整並無明確區分，而係採合
    併立法之方式，重整僅為其破產程序進行之一環，此與台灣
    地區法制明確區別重整與破產之不同，重整須公開發行公司
    因財務困難有停業之虞，而有重建更生之可能始有適用，至
    於破產則無公司類型之限制，亦無須具備重生可能，但聲請
    破產須確有資產不足以抵償負債之情事，始足當之；故台灣
    地區法制下重整與破產乃截然不同之制度，與大陸地區法制
    參雜兩制度而混合規範，自無從相提並論；尤以江西賽維公
    司之公司組織型態為有限公司，與台灣地區公司法僅股份有
    限公司得為重整程序扞格不入，因此大陸地區法院重整裁定
    之內容與台灣地區重整程序之成立、效力等均大相逕庭，自
    難謂合於我國法律之基本原則。
　㈣依破產法第4條規定及歷來實務見解均明確肯認就債務清理程
    序採屬地主義，以保障境內債權人權益，亦即債務人在其他
    司法高權法域所為之和解、破產、重整等債務處理程序，對
    於留存境內財產不生效力，無礙於債權人就債務人財產逕行
    取償，因此法院對於其他司法高權法域所為之和解破產重整
    等債務處理程序，自無從加以認許，亦有台灣台北地方法院
    102年度聲字第412號民事裁定駁回請求認可韓國法院重整裁
    定，以及司法院98年4月17日密台廳民二字第0980006602號
    函釋可參，因此本件逕持大陸地區法院關於債務清理程序之
    裁定聲請法院准予認可，顯然違背法制及歷來實務見解所闡
    明之法律意旨，倘貿然准許認可，將嚴重影響境內債權人之
    利益，其聲請自應予以駁回。
　㈤又就台灣地區與大陸地區人民關係條例第74條第3項之立法理
    由「依本條例規定，在大陸地區作成之民事確定裁判及民事
    仲裁判斷，不違背臺灣地區公共秩序或善良風俗者，得聲請
    我法院裁定認可，並得為執行名義；惟大陸方面卻未能秉持
    互惠、對等之原則，承認在我方作成之民事確定裁判及民事
    仲裁判斷，得聲請大陸地區法院裁定認可，並得在大陸地區
    執行，顯屬不公，爰依公平及互惠原則，增訂第三項規定，
    期使中共當局正視兩岸司法互助問題，能以誠意解決，俾維
    護兩岸法律制度，並兼顧當事人權益」而論，該條係為強化
    保障我人民之權益，必須大陸地區法院先行承認台灣地區法
    院作成之相類裁判，台灣地區法院始得就大陸地區之相當裁
    判予以認可，因此，江西賽維公司自應提出大陸地區法院已
    認可台灣地區法院所為重整破產或和解等相類債務清理程序
    之裁判以為主張，就系爭重整計畫裁定具有互惠原則適用之
    依據，然而依據大陸地區浙江省高級人民法院(2016)浙民轄
    終243號民事裁定書記載略以：「本院經審查認為：…勝華公
    司雖然提供台灣地區台中地方法院103年整字第2號民事裁定
    ，以證明勝華公司已經在台灣地區進入破產重整程序，星星
    公司另行起訴屬於個別清償。但，一方面，該民事裁定未根
    據最高人民法院關於人民法院認可台灣地區有關法院民事判
    決的規定申請人民法院認可。另一方面，即便可以確認勝華
    公司被台灣地區有關法院民事裁定進入重整程序的事實…勝
    華公司並非在中國大陸被有關人民法院受理破產重整程序，
    故並不適用中國大陸相關破產法及其司法解釋」等語，足認
    大陸地區法院迄未承認台灣地區法院所為之重整宣告之裁定
    ，台灣之重整公司無從於大陸地區享有重整宣告之相關法律
    效力及權利，自與我國現行法要求之互惠且後惠原則相悖，
    倘率予認可恐生僅大陸地區之公司享有認可利益，而台灣地
    區之公司聲請認可之權益均遭限制之單方施惠情形。
　㈥再者，大陸地區法院作成之民事確定裁判、民事仲裁判斷，
    雖以非訟程序為認可裁定，然僅就以給付內容者，明定有執
    行力，而無實質確定力(即既判力)，而本件聲請標的之大陸
    地區重整裁定，僅為終結債務清理程序之裁定，顯非以給付
    為內容，縱經准予認可，亦不具備執行力，我國法制亦未賦
    予大陸地區裁判實質確定力，該裁定自無從發生拘束我國法
    院或人民之效力，更無從稍減聲請人與利害關係人茂矽公司
    之糾紛，反而新增無謂之爭執，更嚴重侵害國內債權人之權
    益，其聲請自無認可之實益；為此，請求駁回本件聲請。
三、關係人聯合再生能源股份有限公司(下稱聯合再生公司)陳述
    意旨略以：
　㈠聯合再生公司於西元2008年1月15日與江西賽維公司簽訂「00
    00-0000矽片銷售合同概要」，依約聯合再生公司應給付預
    付訂金予江西賽維公司，江西賽維公司則自98年起負有按年
    攤還預付訂金義務，因此江西賽維公司對聯合再生公司有貨
    款債權，聯合再生公司對江西賽維公司則有預付訂金返還債
    權(至105年3月1日止金額至少為美金11,965,028元)。
　㈡因江西賽維公司經大陸地區江西省新余市中級人民法院(2015
    )余破字第4-1號民事裁定書裁定重整，重整期間非申報債權
    並依重整計畫不得行使債權，聯合再生公司經重整管理人批
    覆同意繼續履行雙方契約，則依民法第249條或大陸地區民
    法通則第89條第3款規定，聯合再生公司高達數千萬美元之
    預付金被主張沒收或遭請求給付違約金，依公司法第294條
    、第296條第1項，或大陸地區破產法第44條等規定，可知公
    司經裁定重整後，非依重整程序不得行使重整債權，包括不
    得進行強制執行程序，尚未開啟之強制執行程序不應准許，
    或至少應停止。
　㈢茂矽公司對聯合再生公司取得之執行命令，除扣押命令外亦
    包括移轉命令，茂矽公司並起訴主張聯合再生公司不得向江
    西賽維公司給付貨款，並主張已依移轉命令取得江西賽維公
    司對聯合再生公司之新台幣(下同)60,480,000元貨款債權，
    請求聯合再生公司向茂矽公司給付該項貨款等語，而經台灣
    新竹地方法院民事判決(案列105年度重訴字第138號)認定系
    爭重整裁定尚未經我國法院認可而發生效力，茂矽公司得就
    江西賽維公司留存於我國之貨款債權予以取償，因此判命聯
    合再生公司應給付茂矽公司60,480,000元及其利息，聯合再
    生公司對於上開判決提起上訴，現由台灣高等法院以106年
    度重上字第754號審理中。
　㈣茂矽公司已向江西賽維公司破產清算組申報債權，並經大陸
    地區江西省新余市中級人民法院於106年度4月19日(2015)余
    破字第4-19號裁定確認，可知大陸地區法院核定茂矽公司對
    江西賽維公司之債權數額，包含茂矽公司所聲請強制執行之
    60,480,000元債權，嗣後江西賽維公司於107年1月10日經批
    准重整裁定，其債權清償方式包括以股抵債或分期清償，茂
    矽公司選擇以股抵債之方式清償，其債權應已轉換為股份，
    依大陸地區破產法第311條第1項規定，茂矽公司既已依重整
    程序申報債權，重整計畫亦經法院批准通過，對茂矽公司自
    有拘束力，況且江西賽維公司重整完畢，即不再就應減免債
    務承擔清償責任，茂矽公司之債權應已消滅。因此，茂矽公
    司得否基於移轉命令向聯合再生公司求償，涉及系爭重整計
    畫裁定是否發生效力，且茂矽公司在大陸地區申報債權之行
    為，顯見其亦承認江西賽維公司之債權人均應依系爭重整程
    序行使權利，與其他債權共同受償，不得再另行開啟強制執
    行求償，茂矽公司利用二地區法制差別，對同一筆債權分別
    為強制執行及民事訴訟程序重複求償，構成不當得利。
  ㈤再者，江西賽維公司依大陸地區破產法之重整程序，性質上
    相當於公司法重整制度，應適用重整之相關規定，並無破產
    法第4條規定適用，系爭重整計畫亦同此理。且另案勝華公
    司在大陸地區聲請認可法院之重整裁定，新竹地方法院曾函
    詢行政院大陸委員會及勝華公司，目前大陸地區法院並無任
    何不認可境內重整裁定或重整計畫之前例，因此勝華公司之
    重整裁定實有高度可能獲大陸地區法院認可執行。為此，主
    張應准許本件聲請。
四、經查：
　㈠按在大陸地區作成之民事確定裁判、民事仲裁判斷，不違背
    臺灣地區公共秩序或善良風俗者，得聲請法院裁定認可。前
    項經法院裁定認可之裁判或判斷，以給付為內容者，得為執
    行名義。前二項規定，以在臺灣地區作成之民事確定裁判、
    民事仲裁判斷，得聲請大陸地區法院裁定認可或為執行名義
    者，始適用之。台灣地區與大陸地區人民條例第74條定有明
    文。次按司法上之相互承認(即所謂互惠原則)，只要客觀上
    可以期待將來承認我國之判斷，即可認為有相互之承認，如
    該外國未明示拒絕承認我國判斷之效力，即應儘量從寬及主
    動立於互惠觀點，承認該國判斷之效力，但是依據台灣地區
    與大陸地區人民條例第74條規定之立法理由第二段記載「依
    本條例規定，在大陸地區作成之民事確定裁判及民事仲裁判
    斷，不違背臺灣地區公共秩序或善良風俗者，得聲請我法院
    裁定認可，並得為執行名義；惟大陸方面卻未能秉持互惠、
    對等之原則，承認在我方作成之民事確定裁判及民事仲裁判
    斷，得聲請大陸地區法院裁定認可，並得在大陸地區執行，
    顯屬不公，爰依公平及互惠原則，增訂第三項規定，期使中
    共當局正視兩岸司法互助問題，能以誠意解決，俾維護兩岸
    法律制度，並兼顧當事人權益」等語，因此，若有大陸地區
    未能承認我方同類民事確定裁判，基於台灣地區與大陸地區
    人民條例第74條所揭櫫之公平及互惠原則，即無從遽以為承
    認(前案即台灣高等法院判決105年度非抗字第117號裁定參
    照，卷3第95-101頁)，應可確定。
　㈡其次，依關係人茂矽公司所提出之大陸地區浙江省高級人民
    法院於106年3月31日(2016)浙民轄終243號民事裁定書記載
    「本院經審查認為：…勝華公司雖然提供台灣地區台中地方
    法院103年整字第2號民事裁定，以證明勝華公司已經在台灣
    地區進入破產重整程序，星星公司另行起訴屬於個別清償。
    但，一方面，該民事裁定未根據最高人民法院關於人民法院
    認可台灣地區有關法院民事判決的規定申請人民法院認可。
    另一方面，即便可以確認勝華公司被台灣地區有關法院民事
    裁定進入重整程序的事實…勝華公司並非在中國大陸被有關
    人民法院受理破產重整程序，故並不適用中國大陸相關破產
    法及其司法解釋」等語(卷2第300-307頁)，據此，關係人茂
    矽公司主張：上開裁判認為另案勝華公司非向大陸地區法院
    聲請破產程序，無從適用大陸地區相關破產法及其司法解釋
    ，則大陸地區法院迄未承認我方法院所為重整宣告之裁定，
    即無從於大陸地區享有重整宣告之相關法律效力及權利等語
    之主張即非無由，應可確定。
　㈢再者，就另案勝華公司於台灣台中地方法院所進行之重整事
    件(103年度整字第2號)之重整裁定，經其向大陸地區法院聲
    請認可一案，經勝華公司於109年7月17日所提出陳報狀記載
    略以：勝華公司於進行法定公司重整程序中，遭到大陸地區
    債權人蘇州璨宇光學有限公司(下稱蘇州璨宇公司)於105年
    對勝華公司提起請求返還貨款之訴，為停止該訴訟程序，勝
    華公司即以蘇州璨宇公司為被聲請人，向大陸地區江蘇省蘇
    州市中級人民法院聲請裁定認可在台灣地區之台灣台中地方
    法院103年度整字第2號重整裁定，經該法院於105年3月28日
    立案受理後，於105年6月14日以勝華公司重整案件尚待確定
    為由予以駁回。勝華公司於105年間又分別遭大陸地區債權
    人杭州安費諾飛鳳通信部品有限公司(下稱杭州安費諾公司)
    、深圳市國顯科技有限公司、聯建(中國)科技有限公司對勝
    華公司提起訴訟請求履行清償債務或聲請保全程序，而基於
    債權公平受償原則及公司法重整、台灣地區與大陸地區人民
    關係條例相關規定，勝華公司以杭州安費諾公司為被聲請人
    ，於105年12月24日向大陸地區杭州市中級人民法院聲請裁
    定認可在台灣地區之重整裁定，以期聲請停止債權人之訴訟
    及強制執行程序，該案於106年1月4日獲得法院立案受理，
    並於106年3月2日進行開庭審理，期間對大陸地區法院提出
    之各項詢問事項均已一一答覆，並將台灣台中地方法院之重
    整裁定確定證明書陳報予大陸地區杭州市中級人民法院，經
    大陸地區杭州市中級人民法院送請大陸地區浙江省高級人民
    法院核決，大陸地區浙江省高級人民法院復又將案件送請最
    高人民法院核決，截至目前最高人民法院尚未作出回覆，故
    大陸地區杭州市中級人民法院尚未裁定認可重整裁定，審理
    迄今已逾3年(該書狀於105年提出，當時期間為已逾3年，至
    今為5年10月許，詳後述)等語，有民事陳報狀附卷可憑(卷3
    第117-119頁)，而迄至111年10月20日詢問結果，目前該案
    件尚未有裁定，亦有本院電話紀錄在卷可按(卷4第39頁)；
    因此，勝華公司就該重整裁定自105年提出聲請後，除僅於1
    06年3月2日進行開庭審理外，迄未獲得准許認許之裁定，亦
    無任何審理進度，可以確定，而該案自提出聲請之時起，迄
    今已長達歷5年10月許，而仍未獲認許，而在此長時期未獲
    認許之狀況，衡諸常情，尚無從遽以認定仍有繼續等待即可
    獲得認許之期盼可能性，據此，此種情形，即與台灣地區與
    大陸地區人民條例第74條條文及立法理由之要旨相互符合，
    應可確定，是故茂矽公司主張：勝華公司於大陸地區法院就
    其在台灣台中地方法院之重整裁定迄未獲得認可，則基於公
    平及互惠原則，本件江西賽維公司就其於107年1月10日經大
    陸地區江西省新余市中級人民法院以(2015)余破字第4-21號
    民事重整計畫裁定書聲請認可，亦不應准許等語，即非無據
    。
  ㈣末查，江西賽維公司之重整案已完成重整，現已恢復正常營
    運，經聲請人江西賽維公司提出公司登記資料為據，有民事
    陳報狀附卷可按(卷4第21-30頁)，而本件聲請認許之大陸地
    區江西省新余市中級人民法院之重整計畫裁定((2015)余破
    字第4-21號)，僅為重整程序中個別之裁定，就重整程序之
    完成而言，亦應以重整完成之裁定聲請認許；因此，雖然本
    件聲請人聲請就重整計畫之裁定未獲認許，仍非不可於大陸
    地區就勝華公司案件或其他案件之裁判獲得認許後，或者就
    大陸地區之重整完成之裁定再提出聲請，併此敘明。
中　　華　　民　　國　　111 　年　　10　　月　　20　　日
                  民事第一庭    法　官　蘇嘉豐
以上正本係照原本作成。
如對本裁定抗告須於裁定送達後10日內向本院提出抗告狀，並繳
納抗告費新臺幣1,000元。
中　　華　　民　　國　　111 　年　　10　　月　　20　　日
                                書記官　陳靜